臺灣臺南地方法院民事判決　九十三年度訴字第五二○號
　　原　　　告　台南縣大內鄉農會
　　法定代理人　丙○○
　　訴訟代理人　庚○○
　　　　　　　　甲○○
　　被　　　告　乙○○
　　兼右一人訴
　　訟代理人　　戊○○
　　被　　　告　己○○
　　　　　　　　丁○○
右當事人間請求給付借款事件，經本院於民國九十三年九月六日言詞辯論終結，判決
如左：
    主    文
被告應連帶給付原告新臺幣伍佰拾萬零玖佰拾玖元，及自民國九十一年九月十
七日起至清償日止，按年息百分之八點六七五計算之利息，暨自民國九十一年十月二
十六日起至清償日止，按上開利率百分之二十計算之違約金。
訴訟費用由被告連帶負擔。
    事　　實
甲、原告方面：
一、聲明：如主文所示。
二、陳述：
（一）訴外人楊淑雲於民國八十九年三月二十四日邀同訴外人楊丁料及被告之被繼承
      人楊走為連帶保證人，向原告借款新臺幣（下同）七百三十五萬元，約定借款
      期限自八十九年三月二十四日起至九十年四月二十四日止，到期即應清償，利
      息按原告基本放款利率（貸放時為年息百分之八點三）加年息百分之一點一計
      算，並隨同調整。逾期付息或到期未履行債務時，視為全部到期，除按約定利
      率付息外，逾期在六個月以內者，按上開利率百分之十計付違約金，逾期超過
      六個月以上部分，按上開利率百分之二十計付違約金（以下簡稱系爭借款）。
（二）詎債務人自八十九年六月二十四日起即未依約繳息，經原告聲請鈞院對訴外人
      楊淑雲核發鈞院九十年度促字第三四五九六號支付命令確定後，據以聲請鈞院
      九十一年度執字第九０九二號給付借款強制執行事件，經執行查封拍賣訴外人
      楊淑雲所有不動產，獲償部分本金及至九十一年九月十六日止之利息及違約金
      ，尚欠本金五百三十三萬零九百三十九元，及自九十一年九月十七日起之利息
      與按上開利率百分之二十計算之違約金。查債務人停止支付本件利息時，原告
      基本放款利率為年息百分之八點三，因之系爭借款利率原為年息百分之九點四
      ，惟本件原告僅請求按年息百分之八點六七五計算之利息。又本件債務人尚另
      有一筆支付款項，經沖抵後已清償自九十一年九月十七日起至九十一年十月二
      十五日止之違約金，因之本件違約金請求自九十一年十月二十六日起算。
（三）本件借款之連帶保證人即被告之被繼承人楊走已於九十年八月二十四日死亡，
      被告及訴外人楊丁料（業經取得支付命令確定）為其法定繼承人，就其被繼承
      人楊走對於原告所負系爭借款債務，依法應負連帶償還責任。爰依繼承及連帶
      保證契約之法律關係，請求被告連帶給付本金、利息及違約金。
三、對被告所為抗辯之陳述：
（一）訴外人楊淑雲原於八十四年七月二十九日邀同訴外人楊丁料及被告之被繼承人
      楊走為連帶保證人，向原告借款七百三十五萬元，分別於八十五年九月四日、
      八十六年十月十三日、八十八年一月十五日到期續借，最後續借日期為八十九
      年三月二十四日，均以借新償舊方式沖抵借款。被繼承人楊走於八十九年三月
      二十四日簽立借據時並無住院，意識狀態正常，借據由被繼承人楊走親自簽名
      ，並由被繼承人楊走將印章交付原告承辦人員即證人楊秀華蓋於借據上，其連
      帶保證自屬有效。被告既未拋棄其對被繼承人楊走之繼承權，就本件借款應負
      連帶清償責任。
（二）至於被告辯稱被繼承人楊走尚有遺產即坐落臺南縣大內鄉○○段一八０三、一
      八０三之一、一八四三之九地號土地，原告已持另案鈞院九十一年度訴字第六
      八一號民事確定判決（係被繼承人楊走所連帶保證之本金四百萬元借款債務）
      聲請強制執行中，被告辯稱原告不聲請執行被繼承人楊走所留遺產云云，並非
      事實。
四、證據：提出借據一件、約定書一件、支出傳票二件、收入傳票三件、繼承系統表
    一件、戶籍謄本七件、利率查詢單一件、強制執行金額計算書分配表一件、放款
    申請書一件、展期還款申請書四件、放款換單及展期登錄單四件、擔保放款明細
    分類卡二件、合併貸放登錄單一件、放款償還及清償登錄單三件、放出檔變更登
    錄單二件、放款放出撥貸及合併貸放登錄單一件、鈞院九十一年度訴字第六八一
    號民事判決及確定證明書各一件；及聲請訊問證人即原告辦理對保人員林秀華、
    楊秋蘭。
乙、被告方面：
    其中被告乙○○、戊○○未於最後言詞辯論期日到場，惟據其以前到場所為之聲
　　明和陳述，與其他被告己○○、丁○○相同，合併記載如下：
一、聲明：駁回原告之訴。
二、陳述：
（一）查被繼承人楊走早在八十七年四月十四日即因中風至臺南奇美醫學中心診治，
      已意識不清心神喪失，被告己○○、戊○○曾為其申請僱用外籍勞工照顧，被
      繼承人楊走於八十九年三月二十四日簽立借據時既已心神喪失，無行為能力，
      其所為之保證行為自不生效力，原告所提出之借據應非被繼承人楊走親自簽名
      、蓋章，且其印章在其長子即訴外人楊丁料（系爭借款另一連帶保證人）持有
      中，應係訴外人楊丁料盜用印章，訴外人楊丁料與渠女婿即訴外人張俊斌於被
      繼承人楊走中風臥床、死後均盜領被繼承人楊走之存款，被告丁○○已向臺灣
      臺南地方法院檢察署提出刑事侵占告訴。該借據既非被繼承人楊走簽名、蓋章
      ，被繼承人楊走自不負連帶保證責任。原告主張依繼承及連帶保證契約關係，
      訴請被告連帶給付系爭借款，依法無據。
（二）如認被繼承人楊走所為之保證行為有效，惟被繼承人楊走尚遺有坐落臺南縣大
      內鄉○○段一八０三、一八０三之一、一八四三之九地號土地，其上所設定訴
      外人楊登茂、楊博雄之抵押權登記，於設定時被繼承人楊走已因二度中風而昏
      迷，且其彼此間無債務關係存在，顯屬不實，原告儘可依法排除，並就上開財
      產拍賣而獲得債權滿足，原告執意訴請繼承人即被告給付，其行使權利，殊與
      誠信原則相違，依民法第一百四十八條第二項規定，即屬權利濫用，應予以駁
      回。我國繼承法制原則上採當然繼承制度，該制度常使繼承人因不瞭解法律或
      不清楚被繼承人債務情況而繼承被繼承龐大債務，違反個人責任制度之法理，
      法務部擬將之修改為限定繼承制度，以符世界立法潮流，值此法律將修未修之
      際，更應將債權人捨債務人遺產而向繼承人求償之行為視為權利濫用，以符法
      律公平正義。
（三）本件原告請求之金額，與借款人即訴外人楊淑雲所欠之餘額不符，自有調查必
      要。又鈞院九十一年度執字第九０九二號給付借款強制執行事件，所查封拍賣
      訴外人楊淑雲所有不動產，已由其前夫林迪清買回，訴外人楊淑雲、林迪清為
      脫產及逃避償還責任辦假離婚，現仍共同居住中，另一連帶保證人即訴外人楊
      丁料為訴外人楊淑雲之父，已先行脫產，顯有預謀詐欺行為。
三、證據：提出土地登記謄本三件、奇美醫學中心診斷證明書一件、律師函二件、刑
    事告訴書狀及所附郵政存簿儲金提款單、轉帳支出傳票、原告客戶往來交易明細
    表各一件、；聲請向財團法人奇美醫院調取被繼承人楊走於八十七年起至九十年
    間之病歷資料，及向行政院勞工委員會調取被告己○○、戊○○歷次申請僱用外
    籍勞工之申請資料；聲請訊問證人即借款人楊淑雲。
丙、本院依職權調閱九十一年度執字第九０九二號聲請給付借款強制執行案卷及九十
    一年度訴字第六八一號清償債務案卷。
    理　　由
壹、程序方面：
一、按共同訴訟之被告數人，其住所不在一法院管轄區域內者，各該住所地之法院俱
    有管轄權，民事訴訟法第二十條前段定有明文。查本件共同訴訟之被告，其住所
    雖不在同一法院管轄區域內，惟其中被告乙○○之住所地係在本院管轄區域內，
    有原告所提出被告乙○○之戶籍謄本在卷可稽，依上開規定，本院自有管轄權，
    被告丁○○辯稱本院無管轄權云云，自無可採，先予敘明。
二、本件被告乙○○、戊○○未於最後言詞辯論期日到場，核無民事訴訟法第三百八
    十六條所列各款情形，爰依原告之聲請，由其一造辯論而為判決。
貳、實體方面：
一、本件原告起訴主張：訴外人楊淑雲於八十九年三月二十四日邀同訴外人楊丁料及
    被告之被繼承人楊走為連帶保證人，向原告借款七百三十五萬元，利息按原告基
    本放款利率加年息百分之一點一計算，並隨同調整。逾期付息或到期未履行債務
    時，視為全部到期，除按約定利率付息外，並應給付違約金。詎債務人自八十九
    年六月二十四日起即未依約繳息，經聲請本院九十一年度執字第九０九二號給付
    借款強制執行事件，查封拍賣訴外人楊淑雲所有不動產及以債務人一筆支付款項
    沖抵借款後，獲償部分本金及至九十一年九月十六日止之利息及至九十一年十月
    二十五日止之違約金，尚欠本金五百三十三萬零九百三十九元，及自九十一年九
    月十七日起之利息與自九十一年十月二十六日起至清償日止按上開利率百分之二
    十計算之違約金。連帶保證人即被告之被繼承人楊走已於九十年八月二十四日死
    亡，被告及訴外人楊丁料（業經取得支付命令確定）為其法定繼承人，依法應負
    連帶償還責任。爰依繼承及連帶保證契約之法律關係，請求被告連帶給付本金、
    利息及違約金等情。
二、被告則以：被繼承人楊走早在八十七年四月十四日即因中風至臺南奇美醫學中心
    診治，已意識不清心神喪失，無行為能力，且該借據並非被繼承人楊走親自簽名
    、蓋章，應係訴外人楊丁料盜用印章，被繼承人楊走自不負連帶保證責任。如認
    被繼承人楊走所為之保證行為有效，惟被繼承人楊走尚有遺產，原告捨其遺產而
    向繼承人求償之行為應屬權利濫用，且本件原告請求之金額，與借款人即訴外人
    楊淑雲所欠之餘額不符，訴外人楊淑雲為脫產與其前夫林迪清辦假離婚，而另一
    連帶保證人即訴外人楊丁料為訴外人楊淑雲之父，亦已脫產，顯有預謀詐欺行為
    等語，資為抗辯。
三、兩造不爭執之事實：
（一）訴外人楊淑雲於八十九年三月二十四日邀同訴外人楊丁料為連帶保證人，向原
      告借款七百三十五萬元，約定借款期限自八十九年三月二十四日起至九十年四
      月二十四日止，到期即應清償，利息按原告基本放款利率（貸放時為年息百分
      之八點三）加年息百分之一點一計算，並隨同調整。逾期付息或到期未履行債
      務時，視為全部到期，除按約定利率付息外，逾期在六個月以內者，按上開利
      率百分之十計付違約金，逾期超過六個月以上部分，按上開利率百分之二十計
      付違約金。詎債務人自八十九年六月二十四日起即未依約繳息，經原告聲請鈞
      院對訴外人楊淑雲核發本院九十年度促字第三四五九六號支付命令確定後，據
      以聲請本院九十一年度執字第九０九二號給付借款強制執行事件，經執行查封
      拍賣訴外人楊淑雲所有不動產，獲償部分本金及利息、違約金等情，有原告所
      提出借據一件、約定書一件、支出傳票一件、收入傳票一件、強制執行金額計
      算書分配表一件附卷可稽，並經本院調閱九十一年度執字第九０九二號給付借
      款強制執行案卷核閱無誤。
（二）系爭借款最初係訴外人楊淑雲於八十四年七月二十九日邀同訴外人楊丁料為連
      帶保證人向原告所借，分別於八十五年九月四日、八十六年十月十三日、八十
      八年一月十五日到期續借，最後續借日期為八十九年三月二十四日，均以借新
      償舊方式沖抵借款，有原告所提出約定書一件、支出傳票一件、收入傳票二件
      、放款申請書一件、展期還款申請書四件、放款換單及展期登錄單四件、擔保
      放款明細分類卡二件、合併貸放登錄單一件、放款償還及清償登錄單三件、放
      出檔變更登錄單二件、放款放出撥貸及合併貸放登錄單一件可稽。
（三）被告之被繼承人楊走已於九十年八月二十四日死亡，被告及訴外人楊丁料（業
      經原告取得支付命令確定）為其法定繼承人且未拋棄其繼承權，有原告所提出
      繼承系統表一件及戶籍謄本七件在卷可憑。
四、得心證之理由：
    原告主張被告之被繼承人楊走亦為系爭借款之連帶保證人，經本院九十一年度執
    字第九０九二號給付借款強制執行事件查封拍賣訴外人楊淑雲所有不動產，獲償
    部分本金及至九十一年九月十六日止之利息及違約金等情，惟為被告所否認，並
    以前揭情詞置辯。於茲應審究者為：（一）被告之被繼承人楊走就系爭借款應否
    負連帶保證人之清償責任？（二）系爭借款經本院九十一年度執字第九０九二號
    強制執行後，是否尚欠本金五百三十三萬零九百三十九元，及自九十一年九月十
    七日起之利息與按上開利率百分之二十計算之違約金？（三）原告提起本件訴訟
    是否構成權利濫用行為？
（一）按私文書應由舉證人證其真正。又按私文書經本人或其代理人簽名、蓋章或按
      指印或有法院或公證人之認證者，推定為真正，民事訴訟法第三百五十七條前
      段、第三百五十八條第一項分別定有明文。又民事訴訟法第三百五十八條關於
      私文書經本人或其代理人簽名畫押蓋章或按指印者，推定為真正之規定，須其
      簽名畫押蓋章或按指印係本人或其代理人為之，在當事人間已無爭執，或經舉
      證人證明者，始得適用，固經最高法院著有十八年上字第一五九一號判例，然
      如當事人承認印章真正，而僅否認係其本人或代理人所蓋時，按諸舉證責任分
      配之原則，應由為此爭執之當事人負舉證之責。蓋印章由自己蓋用，或由有權
      使用之人蓋用為常態，由無權使用之人蓋用或被人盜用為變態，故主張變態事
      實之當事人，應就此負舉證責任（參照最高法院五十一年度台上字第三０一七
      號、七十四年度台上字第二一四三號暨七十四年度台上字第四六一號判決要旨
      ）。經查：
　１、原告主張被告之被繼承人楊走為系爭借款之連帶保證人之一，惟為被告所否認
      ，辯稱：被繼承人楊走早在八十七年四月十四日即因中風至臺南奇美醫學中心
      診治，已意識不清心神喪失，無行為能力，且該借據並非被繼承人楊走親自簽
      名、蓋章，應係訴外人楊丁料盜用印章，被繼承人楊走自不負連帶保證責任云
      云。查系爭借款雖最初由訴外人楊淑雲於八十四年七月二十九日向原告所借，
      惟分別於八十五年九月四日、八十六年十月十三日、八十八年一月十五日到期
      續借，最後續借日期為八十九年三月二十四日，均以借新償舊方式沖抵借款等
      情，為兩造所不爭執。系爭借款到期後未償還，既非辦理延長借款期限，而係
      由借款人、連帶保證人與原告重新訂立借據，以借新償舊方式沖抵借款，則本
      件被告之被繼承人楊走是否為系爭借款之連帶保證人，自應以最後續借日期即
      八十九年三月二十四日被告之被繼承人楊走與原告間是否成立連帶保證契約為
      斷。次查，原告主張被告之被繼承人楊走為系爭借款之連帶保證人之一，業據
      原告提出八十九年三月二十四日所簽立之借據、被告之被繼承人楊走於八十四
      年七月二十八日所簽立之約定書各一件為憑，並舉證人即當時負責對保之承辦
      人員林秀華、楊秋蘭為證。查上開借據與約定書為私文書，被告丁○○辯稱：
      伊未見過父親楊走之簽名、印章，無法對原告所提出之借據、約定書表示意見
      云云，惟其餘被告均當庭辯稱：「對證物借據、約定書印章部分無意見，簽名
      部分我們沒有見過父親的簽名，所以無法表示意見」等語（見本院九十三年七
      月五日言詞辯論筆錄第二、三頁），堪信原告所提出上開借據及約定書內被繼
      承人楊走之印章為真正，則揆諸民事訴訟法第三百五十八條第一項規定及首開
      說明，自應推定該借據與約定書為真正。次查，證人即當時負責借據對保之承
      辦人員林秀華到庭證稱：「（問：八十九年三月二十四日借據對保情形如何？
      楊走當時的行動能力如何？意識狀態如何？）八十九年三月二十四日是楊丁料
      開車載我去楊走的住處對保，當時楊丁料說楊走的行動不便，所以要求我到住
      處對保，當天是早上，我去楊走的住處，楊走不能走路，是坐在床舖上，我跟
      楊走說借款人楊淑雲借款金額七百三十五萬元，要展期，換借據，所以今日要
      來對保，楊走回答說好，就簽名了，借據上的的印章是楊走拿印章給我，由我
      蓋的，但是簽名是楊走自己簽的，當時楊丁料有在場。楊走當時的意識狀態清
      楚，只是行動不便。」等語（見同上筆錄），至於證人即當時負責約定書對保
      之承辦人員楊秋蘭亦證稱：「（問：提示八十四年七月二十八日約定書是否由
      你負責對保？）是的，這份楊走的約定書由我負責對保。」，「（問：對保的
      日期？當時是在何處對保？楊走的行動能力、意識狀態是否清楚？）對保的時
      間是八十四年七月二十八日，當時楊走自行到農會信用部來辦對保的，當時楊
      走的行動能力正常，意識狀態清楚，簽名是楊走自己簽名，蓋章是楊走將印章
      交給我，由我蓋在約定書上的。」等語（見本院九十三年八月十六日言詞辯論
      筆錄），足信上開借據與約定書均係由被告之繼承人楊走在連帶保證人項下親
      自簽名，而印章則係在被繼承人楊走同意授權下，由被繼承人楊走將其印章交
      付對保人員蓋於借據及約定書內，該借據及約定書就被告之被繼承人楊走部分
      自屬真正而有效。
　２、被告雖均辯稱：「我父親的印章放在楊丁料處，所以楊丁料隨時可以用，楊丁
      料是楊走的大兒子。我們質疑約定書及借據上楊走的印章是楊丁料盜蓋的：：
      。」等語（見本院九十三年七月五日言詞辯論筆錄第四頁），且辯稱：訴外人
      楊丁料與渠女婿即訴外人張俊斌於被繼承人楊走中風臥床、死後均盜領被繼承
      人楊走之存款，可證明楊走的印章在楊丁料持有中云云。被告既承認借據及約
      定書上被繼承人楊走之印章為真正，僅否認為被繼承人楊走本人所蓋章，辯稱
      係遭訴外人楊丁料所盜用印章云云，參諸首揭說明，印章由自己蓋用，或由有
      權使用之人蓋用為常態，由無權使用之人蓋用或被人盜用為變態，故主張變態
      事實之被告，應就此負舉證責任。查被告自承：「：：我們質疑約定書及借據
      上楊走的印章是楊丁料盜蓋的，但是我們只是懷疑，沒有看到，沒有證據證明
      。」等語（見本院九十三年七月五日言詞辯論筆錄第四頁）。被告既無法舉證
      證明上開借據及約定書內被繼承人楊走之印章為訴外人楊丁料所盜蓋，則伊等
      空言所辯自難採信。至於被告另辯稱：訴外人楊丁料、張俊斌於被繼承人楊走
      中風臥床、死後均盜領被繼承人楊走之存款，可證明楊走的印章在楊丁料持有
      中云云，雖據被告丁○○提出刑事告訴書狀及所附郵政存簿儲金提款單、轉帳
      支出傳票、原告客戶往來交易明細表各一件為憑，然查，被告丁○○對訴外人
      楊丁料、張俊斌所提出之刑事侵占告訴，所指訴之事實與系爭借款無關，且該
      刑事告訴書狀所附郵政存簿儲金提款單上所蓋用「楊走」印文與本件原告所提
      出借據及約定書上「楊走」印文亦不同，並非相同之印章，無從僅憑被告丁○
      ○有對訴外人楊丁料、張俊斌提出刑事侵占罪嫌告訴，即率予推論上開借據及
      約定書內被繼承人楊走之印章確為訴外楊丁料所盜蓋，況上開借據及約定書確
      係由被繼承人楊走親自在連帶保證人項下簽名，並將印章交付證人林秀華、楊
      秋蘭蓋於借據及約定書內，業經證人林秀華、楊秋蘭到庭證述屬實，被告上開
      所辯自難採信。
  ３、被告另辯稱：被繼承人楊走早在八十七年四月十四日即因中風至奇美醫院診治
      ，已意識不清心神喪失，無行為能力，其於八十九年三月二十四日所為連帶保
      證行為無效云云，惟為原告所否認，按諸舉證責任分配原則，自應由被告就此
      項免責之有利事實善盡舉證責任。經查，被告雖提出被繼承人楊走於奇美醫院
      就診之診斷證明書一件，及聲請本院向奇美醫院調取被繼承人楊走於八十七年
      起至九十年間之病歷資料，與向行政院勞工委員會調取被告己○○、戊○○歷
      次申請僱用外籍勞工之申請資料為證。查依被告所提出被繼承人楊走於奇美醫
      院就診之診斷證明書記載：「病人於八十九年十二月二十三日至九十年一月八
      日因急性中風住院，期間病人呈嗜睡狀態，反應遲鈍，無法表達意見及溝通。
      另右側肢體癱瘓，完全臥床，日常生活完全依賴他人協助，出院前意識仍有中
      度障礙（昏迷指數十一分）。」，有診斷證明書一件可考。查本件借據簽立的
      時間為八十九年三月二十四日，約定書簽立的時間為八十四年七月二十八日，
      即均在上開診斷書記載被繼承人楊走發生急性中風住院之前，該紙診斷證明書
      無法證明本件借據及約定書簽立當時，被繼承人楊走因發生中風而意識不清、
      心神喪失。次查，經本院向奇美醫院函查結果，該醫院函復：「根據病歷記載
      病人八十七年四月十四日至八十七年四月二十日因腦梗塞住院，出院時意識清
      楚，僅左側肢體輕微無力，八十七年四月至八十九年十月間在門診取藥，未記
      載有再度中風情況發生。」等語，有財團法人奇美醫院九十三年六月九日（九
      三）奇醫字第三０八０號函及所附被繼承人楊走病歷資料在卷可稽，足認被繼
      承人楊走簽立本件借據及約定書當時應無因中風而意識不清心神喪失情事。再
      經本院向行政院勞工委員會函查結果：「：：三查，己○○君分別於八十七年
      一月間以其母乙○○及九十年五月間以其父楊走為被看護人，向本會申請聘僱
      印尼籍看護工CAWINAH、DARYANTI、SUMIYATI（護照號碼：G765128、AD291819
      、AD587767），聘用期間自八十七年十二月二十日止至九十三年八月二十六日
      止。四另戊○○君曾於八十八年六月間，以其父楊走為被看護人，自本會申請
      聘僱乙名菲律賓籍外國人 EBUENGA MARIA VICTORIA ARGARIN （護照號碼為：
      EE861710），聘用期間自八十八年九月十五日至九十年五月十日止。」，有行
      政院勞工委員會九十三年八月六日勞職外字第０九三００三七五一六號函及所
      附申請資料附卷可考。經核對申請資料結果，被告戊○○於八十八年六月間為
      被繼承人楊走申請外籍看護工時，所附由臺灣省立豐原醫院於八十八年五月十
      八日所出具診斷書記載，被繼承人楊走患有「脊柱關節炎併行走不良」，醫師
      囑言：「日常生活需人扶持照料」，有該紙診斷證明書附卷可稽，足認八十八
      年五月十八日當時被繼承人楊走係患有脊柱關節炎併行走不良，需人照料而申
      請看護工，並無意識不清、心神喪失情形，該紙診斷書及申請看僱工資料無法
      證明本件借據及約定書簽立當時，被繼承人楊走已意識不清、心神喪失。至於
      被告己○○於九十年五月間為被繼承人楊走申請外籍看護工時，所附由奇美醫
      院於九十年四月十四日所出具診斷證明書記載被繼承人楊走患有「陳舊性腦中
      風、肺炎」，有該紙診斷證明書附卷可稽，則被繼承人楊走患有「陳舊性腦中
      風、肺炎」之病症已在本件借據及約定書簽立之後，該紙診斷證明書顯亦無法
      證明本件借據及約定書簽立當時，被繼承人楊走因發生中風而意識不清、心神
      喪失。此外，被告未再舉出其他證據以實其說，顯未盡其舉證責任。則被告辯
      稱本件借據及約定書簽立當時被繼承人楊走已因中風而意識不清、心神喪失而
      無行為能力，其所為之連帶保證行為無效云云，自無可採。
  ４、原告所提出之借據及約定書既均為真正而有效，依該借據內記載被繼承人楊走
      為系爭借款之連帶保證人，被告亦無法舉證證明借據及約定書簽立當時被繼承
      人楊走已因中風而意識不清、心神喪失而無行為能力，則被繼承人楊走就系爭
      借款，對原告自應負連帶保證人之清償責任。按繼承人對於被繼承人之債務，
      負連帶責任，民法第一千一百五十三條第一項定有明文。查被告之被繼承人楊
      走已於九十年八月二十四日死亡，被告及訴外人楊丁料（業經原告取得支付命
      令確定）為其法定繼承人且未拋棄其繼承權，此為兩造所不爭執，則原告依繼
      承及連帶保證契約之法律關係，請求被告應連帶給付系爭借款，即屬有據。被
      告雖辯稱上開規定使繼承人常因不瞭解法律或不清楚被繼承人債務情況而繼承
      被繼承龐大債務，違反個人責任制度之法理，法務部擬將之修改為限定繼承制
      度等情，然查，上開法律規定既未修改，且是否確能修改亦尚無法確定，法院
      自仍應依現行有效之法律規定為裁判，被告以上開規定可能修改為由，辯稱伊
      可不負連帶清償責任云云，亦無可取。
（二）原告另主張系爭借款經本院九十一年度執字第九０九二號強制執行後，尚欠本
      金五百三十三萬零九百三十九元，及自九十一年九月十七日起之利息與按上開
      利率百分之二十計算之違約金，業據原告提出上開強制執行事件之強制執行金
      額計算書分配表一件為證，被告雖辯稱：本件原告請求之金額，與借款人即訴
      外人楊淑雲所欠之餘額不符云云。經證人即本件借款人到庭證稱：「（問：提
      示九十一年度執字第九○九二號執行卷對於分配表內所計算原告債權不足額部
      分本金五百三十三萬零九百三十九元及自九十一年九月十六日起之利息、違約
      金有何意見？）無意見，我有收到這份九十一年十月二十日分配表，對於法院
      計算的金額、利息、違約金無意見。」等語（見本院九十三年八月十六日言詞
      辯論筆錄），足認訴外人楊淑雲所有財產經強制執行後尚欠原告本金五百三十
      三萬零九百三十九元及自九十一年九月十六日起之利息、違約金，被告上開所
      辯自無足採。
（三）再按權利之行使，不得違反公共利益或以損害他人為主要目的。行使權利，履
      行義務，應依誠實及信用方法，民法第一百四十八條定有明文。查被繼承人楊
      走就系爭借款，對原告應負連帶保證人之清償責任，被繼承人楊走已於九十年
      八月二十四日死亡，被告為其繼承人且未拋棄其繼承權，則原告依繼承及連帶
      保證契約之法律關係，對被告提起本件訴訟訴請被告連帶給付，核屬權利之正
      當行使，難認有何違反公共利益、以損害他人為主要目的或有何違反誠信原則
      之情事。至於被告辯稱：被繼承人楊走尚遺有坐落臺南縣大內鄉○○段一八０
      三、一八０三之一、一八四三之九地號土地，原告可就上開財產拍賣而獲償云
      云，已據被告提出土地登記謄本為憑，原告亦陳稱已另持本院九十一年度訴字
      第六八一號民事確定判決（指另案被繼承人楊走所連帶保證之本金四百萬元借
      款債務）聲請強制執行中，此為被告所不爭執。查上開三筆被繼承人楊走之遺
      產業經由被告及訴外人楊丁料等繼承人繼承，而就系爭借款部分，原告對被告
      尚無執行名義可供執行分配獲償，因之原告對於被告提起本件訴訟以取得執行
      名義，自難認有何違反誠信原則可言，被告辯稱被繼承人楊走尚有遺產可供原
      告執行，原告對被告提起本件訴訟即屬權利濫用，應予駁回云云，即無可取。
      至於被告另辯稱訴外人楊淑雲與其前夫係辦理假離婚，且與訴外人楊丁料有預
      謀脫產之詐欺行為云云，核屬別一法律問題，與兩造間本件訴訟無關，本院自
      無予以調查審認之必要，併予敘明。
五、末查，系爭借款經強制執行訴外人即借款人楊淑雲所有財產後，尚欠原告本金五
    百三十三萬零九百三十九元及自九十一年九月十六日起之利息、違約金。再原告
    主張之債務人停止支付本件利息時，原告基本放款利率為年息百分之八點三，因
    之系爭借款利率原為年息百分之九點四，惟本件原告僅請求按年息百分之八點六
    七五計算之利息。又本件債務人尚另有一筆支付款項，經沖抵後已清償自九十一
    年九月十七日起至九十一年十月二十五日止之違約金，因之本件違約金請求自九
    十一年十月二十六日起算等情，有原告所提出之利率查詢單一件在卷可稽，且均
    為被告所不爭執。從而，原告依繼承及連帶保證契約之法律關係，請求被告應連
    帶給付原告五百三十三萬零九百三十九元，及自九十一年九月十七日起至清償日
    止，按年息百分之八點六七五計算之利息，暨自九十一年十月二十六日起至清償
    日止，按上開利率百分之二十計算之違約金，即屬正當，應予准許。
六、據上論結，本件原告之訴為有理由，依民事訴訟法第三百八十五條第一項前段、
    第八十五條第二項，判決如主文。
中　　　華　　　民　　　國　　九十三　　年　　　九　　　月　　　三十　　日
                                  臺灣臺南地法院民事第四庭
~B法　　　官　鄭彩鳳
右為正本係照原本作成。
如對本判決上訴，須於判決送達後廿日內向本院提出上訴狀。
中　　　華　　　民　　　國　　九十三　　年　　　九　　　月　　　三十　　日
~B法院書記官　凌昇裕
